【裁判字號】    91,訴,1931
【裁判日期】    920610
【裁判案由】    搶奪
【裁判全文】
臺灣板橋地方法院刑事判決                        九十一年度訴字第一九三一號
    公  訴  人  臺灣板橋地方法院檢察署檢察官
    被      告  丁○○
右列被告因搶奪案件，經檢察官提起公訴（九十一年度偵字第一七二八六號），暨移
    主  文
丁○○連續意圖為自己不法之所有，而搶奪他人之動產，處有期徒刑柒月。
    事  實
一、丁○○於民國九十年間因竊盜案件，經台灣台北地方法院於九十一年六月十三日
    以九十年度易字第一七四五號判處拘役五十日，如易科罰金，以三百元折算一日
    ，並應於刑之執行完畢或赦免後，令入相當處所施以監護一年，猶不知悔改。竟
    基於意圖為自己不法所有之概括犯意，於九十一年九月九日下午一時四十分許，
    前往台北縣永和市○○路○段二十一之一號「西盛珠寶藝品店」內，先向店員甲○○、丙○○○佯稱欲選購試戴手鐲及項鍊，俟將手鐲一只戴於手上後，即趁甲○○轉身欲將項鍊收回櫃子，不及防備之際，動手搶奪上開手鐲及置放在桌上之
    寶石鑑定書，得手後奪門而出。嗣經甲○○、丙○○○在後呼救追趕，於同日下
    午一時四十五分許，在台北縣永和市○○路○段五號前遭路人合力制服，扭送隨
    後趕至之員警處理。丁○○經移送台灣板橋地方法院檢察署檢察官訊問後，聲請
    本院依刑事訴訟法第一百零一條之一規定執行羈押，於九十一年十月九日始予交
    保釋放。詎其交保後，復基於前開同一之概括犯意，於九十一年十月二十五日下
    午四時四十分許，至台北縣永和市○○街二十八巷十號「純純玉坊」內，向負責
    人乙○○佯稱欲選購手鐲，俟乙○○為丁○○戴上二只手鐲，並談好價格後，即
    趁乙○○不及防備之際，突然起身往外奪門衝出，搶得上開二只手鐲。嗣經乙○○在後大聲呼救，於同日下午五時許，在台北縣永和市○○路捷運頂溪站前，為
    巡邏經過之員警逮捕。
二、案經台北縣政府警察局永和分局報請台灣板橋地方法院檢察署檢察官偵查起訴，
    暨台北縣政府警察局永和分局報請同署檢察官移送併案審理。
    理  由
一、訊據被告丁○○固坦承於右揭時、地，分別取走「西盛珠寶藝品店」、「純純玉
    坊」之手鐲、寶石鑑定書之事實不諱，但矢口否認被訴搶奪之犯行，辯稱：伊係
    竊盜上開財物，並非以搶奪方法為之；且伊患有中度精神障礙，本案事發時正處
    於發病期間，才會連續行竊云云。經查：
    （一）右揭犯罪事實，業據被害人甲○○、蕭邱金格、乙○○於警詢、偵查或審
          理中指訴綦詳，核與證人連峰祥證述之情節大致相符，並有贓物認領保管
          單二紙、寶石鑑定書一紙及照片五幀在卷可稽。
    （二）被告雖以前詞置辯，惟被害人甲○○、乙○○雖分別提供手鐲由被告試戴
          在手上，被害人甲○○之寶石鑑定書亦已放在櫃檯桌上，但該手鐲及寶石
          鑑定書之所有權、監督權仍為被害人所有，並在其監督、持有中。被告手
          戴手鐲並拿取寶石鑑定書突然起身往外衝出之行為，顯然係以瞬間力量，
          趁被害人不及防備之際而剝奪、破壞被害人對於該手鐲及寶石鑑定書所有
          權及監督權之緊密持有關係。換言之，被告上開二行為，均係趁被害人李
          碧蓮、乙○○不及防備之際，破壞被害人之所有權及監督權而建立新的持
          有關係，並非利用被害人不知之際而為之，其行為該當於「搶奪罪」之構
          成要件。被告辯稱所為僅係竊盜乙節，洵不足採。
    （三）被告另辯稱：伊患有中度精神障礙，本案行為時係在發病期間云云，並提
          出身心障礙手冊及三軍總醫院載有「憂鬱症、強迫症」之診斷證明書各一
          紙為證。惟被告上開行為是否導因於所患之疾病，且在案發當時其精神狀
          況已達心神喪失或精神耗弱程度，尚待專業精神鑑定。而被害人甲○○、
          乙○○於審理中均指稱被告在選購玉鐲時表現正常，並無何異狀，被害人
          乙○○更證稱被告在言談中對玉鐲頗具專業知識等語；再觀諸被告二次為
          警逮捕時之筆錄記載，其尚能對己行為提出防衛，是其在行為時是否有精
          神障礙，已非無疑。又本院將被告送請台北市立療養院精神鑑定，經該院
          施以心理評估、魏氏成人智力測驗、性格評估等鑑定，並綜合被告過去之
          生活史、疾病史、身體檢查、精神狀態檢查結果，認被告係一「憂鬱症」
          合併「人格違常」之患者。其發病至今已十餘年，情緒症狀時而受外在現
          實或壓力影響，曾需住院醫療，根據過往精神病史及在市立療養院住院病
          歷記載，其企圖自殺及傷人之行為，與其憂鬱症症狀關聯性不強，而與其
          人格特質、衝動控制差、挫折忍受度低較有關。而被告於九十一年九月九
          日出現之搶奪行為，對於其犯行與聽幻覺之關係前後陳述矛盾。其於警詢
          時稱「我的耳邊一直有人叫我搶那個手鐲要捐獻給教堂，但我不知道該聲
          音從何來」；而於檢察官訊問則稱「因我耳邊有聲音要我拿去做善事」；
          在法院庭訊時又改稱「當時我頭昏昏的，我覺得頭昏昏的，我覺得我原本
          的手鐲被人調包，所以我才想走」，而又與幻聽無關；在市立療養院鑑定
          時復稱：係進入珠寶店後才發生幻覺，又稱「覺得手鐲是自己的」等語，
          被告對於鑑定者時澄清其犯行時之精神狀態顯得防備，多不切題應答；綜
          此，以目前鑑定所知，並無確切證據顯示被告於犯行時確實受「幻覺」等
          精神病症狀影響，而致生對於外界事務之知覺、理會與判斷作用較平常人
          為減弱之情形；再者，被告於犯行時雖稱其當時精神狀態模糊，卻能要求
          珠寶店拿出店中最貴重之手鐲，並於店家未及注意時伺機逃逸，顯見其對
          一己行為之「違法性」有所認知，而其當時對於外界事務之知覺、理會與
          判斷作用，並無較普通人之平均程度減退情形。至於九十一年十月二十五
          日之犯行，被告亦同樣要求店家取出較為貴重之物品，且亦趁店家未及注
          意時伺機逃逸。在警訊與庭訊時被告亦未表達係受幻覺之影響而犯行，以
          目前鑑定所得知，被告於該次行為時對於外界事務之知覺、理會與判斷作
          用，亦無較普通人之平均程度顯然降低之情形。綜言之，被告於九十一年
          九月九日、九十一年十月二十五日兩次犯行時，並無證據顯示其受精神病
          症之影響而犯之，其對於外界事務之知覺、理會與判斷作用並無較普通人
          之平均程度顯然降低之情形，因此，該院認為被告犯行當時之精神狀態並
          未有精神耗弱或心神喪失之情形，此有該院九十二年四月三十日北市療成
          字第０九二三０三六一三００號函暨精神鑑定抱告書一紙附卷可按。而被
          告情緒症狀係受外在現實或壓力影響，業如前述，則其於九十年九月至九
          十一年五月間，因竊盜案件在台灣台北地方法院審理中，經該院送請三軍
          總醫院作精神鑑定，雖認其在竊盜行為時處於精神耗弱狀態，然該次鑑定
          報告與本案間隔已有相當時日，自難據為有利被告之認定。
    綜上所述，被告所辯顯屬事後卸責之詞，不足採信。本案事證明確，被告犯行洵
    堪認定，應依法論科。
二、核被告所為二行為，均係犯刑法第三百二十五條第一項之普通搶奪罪。被告先後
    二次搶奪犯行，時間緊接，犯罪構成要件相同，顯係出於概括之犯意為之，為連
    續犯，應依刑法第五十六條之規定以一罪論，並加重其刑。又公訴人僅起訴被告
    九十一年十月九日搶奪「西盛珠寶藝品店」之犯行，未起訴其於同年十月二十五
    日搶奪「純純玉坊」之犯行，但此部分未起訴之犯罪事實，業據檢察官移送併案
    ，且與本案為連續犯，屬裁判上一罪，有不可分之關係，為起訴效力所及，本院
    自應併予審理。爰審酌被告係一「憂鬱症」合併「人格違常」之患者，其衝動控
    制能力差，挫折忍受度低（但未達心神喪施或精神耗弱之程度），犯罪之動機、
    手段、目的，所生之危害，及犯罪後態度等一切情狀，量處如主文所示之刑，以
    資懲儆。
據上論斷，應依刑事訴訟法第二百九十九條第一項前段，刑法第五十六條、第三百二
十五條第一項，判如主文。
本案經檢察官侯靜雯到庭執行職務。
中      華      民      國    九十二    年      六      月      十      日
                                        臺灣板橋地方法院刑事第三庭
                                            法  官  鄭  水  銓
右正本證明與原本無異。
如不服本判決，應於判決送達後十日內，向本院提出上訴狀。
                                            書記官  謝  明倫
中      華      民      國    九十二    年      六      月     十二     日
附錄本案論罪科刑法條全文：
刑法第三百二十五條
意圖為自己或第三人不法之所有，而搶奪他人之動產者，處六月以上五年以下有期徒
刑。
因而致人於死者，處無期徒刑或七年以上有期徒刑，致重傷者，處三年以上十年以下
有期徒刑。
第一項之未遂犯罰之


司法院資訊處製作；財團法人民間司法改革基金會備份。
